【裁判字號】    97,上易,475
【裁判日期】    970501
【裁判案由】    違反著作權法
【裁判全文】
臺灣高等法院臺中分院刑事判決         97年度上易字第475號
上  訴  人  臺灣臺中地方法院檢察署檢察官
被      告  丙○○
選任辯護人  楊博堯  律師
上列上訴人因被告違反著作權法案件，不服臺灣臺中地方法院中
華民國97 年1月22日第一審判決（96年度易更字第32號，起訴案
號：臺灣臺中地方法院檢察署95年度偵字第8241號），提起上訴
，本院判決如下：
    主  文
上訴駁回。
    理  由
一、本案經本院審理結果，認第一審判決並無不當，應予維持，
    並引用第一審判決書記載之理由（如附件）。
二、檢察官上訴意旨略以：本件被告丙○○未經告訴人金將公司
    授權，於民國93年初，擅自重製告訴人所享有著作權之系爭
    88首歌曲於隨選視訊系統（下簡稱VOD 系統）之電腦主機硬
    碟，並裝設於其所經營之「百分百自助KTV」 店內，供不特
    定客人選歌點唱，侵害告訴人之著作財產權，嗣經告訴人查
    知，始於93年5月1日，與告訴人簽立「詞曲授權合約書」，
    但94年4月期滿未再續約，仍以VOD系統使用系爭88首歌曲，
    且於94年10月間接獲告訴人陸續發函通知停用後，亦未置理
    ，直至95 年1月經警查獲等情，已據告訴代理人乙○○指訴
    綦詳，被告亦不否認，並有查獲照片、電腦主機等為證，顯
    見被告重製系爭88首歌曲於VOD 系統之始，並無經告訴人授
    權，後乃因遭告訴人查悉，方與之簽訂93年5月至94年4月間
    之授權合約，是被告所謂「就地合法」於該授權期間屆滿即
    已消滅，其無權將系爭88首歌曲重製於VOD 系統加以使用甚
    明。又告訴人於94年12月20日，至被告所經營之前揭店內實
    地勘查，始確實知悉其著作權被侵害之事實，故於95年1月2
    4 日提出本件告訴，並未逾告訴期間。雖被告辯稱其僅是過
    失漏未刪除歌曲，未再有重製行為云云，然上開原授權契約
    書附表已詳列授權歌曲，既被告已知授權期間屆滿，又經告
    訴人函催及其所營總管理部之要求，佐以先前之授權糾紛，
    衡情酌理，當是謹慎處置，豈有疏漏未刪之情發生？況原將
    系爭88首歌曲重製於VOD 系統之電腦主機硬碟，與本件所查
    獲之電腦主機是否同一，亦不得而知，怎能斷言被告絕無非
    法重製行為？原審對本件明顯之客觀證據略之未論，又對顯
    具關鍵性之電腦主機未加勘驗，即輕信被告空言之辯解，認
    定被告無罪，其判決實非妥適等語。
三、經查：原判決就被告涉犯著作權法第九十一條第一項部分為
    無罪之諭知，另就被告涉犯著作權法第九十二條部分諭知公
    訴不受理，已詳敘其認定之理由；又證人林禮賢於原審證稱
    ：93年5月間，我在故鄉KTV擔任歌曲管理，而本件「百分百
    自助KTV」為故鄉KTV之一家分店，當時金將公司說我們的VO
    D電腦內有他們的歌曲， 所以我們公司下轄的四家店就跟金
    將公司簽約取得授權等語。被告經營之「百分百自助KTV 」
    為故鄉KTV之分店，且總店設有歌曲管理人員，則該VOD系統
    內之歌曲顯係由總店故鄉KTV為分店「百分百自助KTV」所建
    置，被告於經營「百分百自助KTV」，使用該VOD系統時，是
    否知悉內有未經授權之系爭88首歌曲，亦非無疑！難以遽認
    被告於93年間有擅自以重製方法侵害他人著作權之犯意。另
    上訴意旨質疑「原將系爭88首歌曲重製於VOD 系統之電腦主
    機硬碟，與本件所查獲之電腦主機是否同一，亦不得而知？
    」乙情，經本院前往「百分百自助KTV」勘驗， 扣案電腦主
    機存放於主機房內，IC板仍存於電腦主機中，有勘驗筆錄及
    照片可稽；而告訴代理人乙○○於勘驗時亦表示：扣案的主
    機沒有播放器可以播放，舊的電腦主機無法播放，既然無播
    放器就無法逐一播放勘驗，其亦無其他的勘驗方式等語。是
    依上開勘驗結果及告訴代理人所陳，亦無法證明本件有上訴
    意旨所質疑之上開情形。 雖告訴代理人又指稱：其於97年3
    月15日又至「百分百自助KTV 」蒐證，結果：被告僅將告訴
    人享有著作權之少部分歌曲刪除（七首），另某些歌曲點播
    只出現歌名畫面，歌曲播不出來（四首），又某些歌曲僅將
    點歌本上之號碼刪除，但依據搜索當日抄錄之原歌號輸入還
    是可以點播（五首），再本案系爭歌曲只要能夠被點播的，
    均於輸入歌曲編號後二秒左右即可播放，表示被告已將歌曲
    存放於電腦系統中等語，並檢附相關蒐證照片影本為憑。對
    此，被告及其選任辯護人辯稱：被告經營之「百分百自助KT
    V」於95年9月底，已將電腦VOD 系統全部汰舊換新，並與廠
    商簽立維護保養合約；本案於95年1月間查獲之電腦及VOD系
    統設備則置放在倉庫內； 告訴人自稱於97年3月15日在「百
    分百自助KTV」點播之77首歌曲，係自95年9月更新之電腦點
    播系統播出，與本案查獲之VOD 及點播系統無關，不可混為
    一談等語；而「百分百自助KTV」於95年9月底新建置之電腦
    點播系統VOD 硬碟內有告訴人所載77首歌曲，係因「百分百
    自助KTV 」已自揚聲公司、瑞影公司、美華公司購買系爭歌
    曲，是新建置之VOD 系統及美華歌曲點唱機內，乃有前開77
    首歌曲等語。查，被告就其所辯之情，已提出產品定期維護
    保養合約、歌曲曲目對照表、美華公司歌曲點唱機內附歌曲
    目錄磁片、揚聲公司VOD檔案授權合約書、瑞影公司VOD檔案
    協議書等為憑，告訴代理人就此亦未爭辯各該文書有何虛偽
    不實，足見被告此部分所辯應與事實相符，而足採信，告訴
    代理人前開於本院所為之指陳應有誤會，所提點播歌曲畫面
    照片亦不足為不利於被告之認定。綜上，檢察官上訴所為指
    摘尚無足取，其上訴為無理由，應予駁回。
四、據上論斷，應依刑事訴訟法第三百七十三條、第三百六十八
    條，判決如主文。
本案經檢察官甲○○到庭執行職務。
中    華    民    國    97    年    5     月    1     日
            刑事第四庭    審判長法  官  洪  耀  宗
                                法  官  陳  欣  安
                                法  官  江  德  千
上列正本證明與原本無異。
不得上訴。
                                書記官  吳  麗  琴
中    華    民    國    97    年    5     月    1     日


司法院資訊處製作；財團法人民間司法改革基金會備份。
